最高法院刑事判決
111年度台上字第4890號
上  訴  人  賴寶伶                     




選任辯護人  柯士斌律師
上列上訴人因違反洗錢防制法等罪案件，不服臺灣高等法院中華
民國111年7月14日第二審判決（111年度上訴字第579號，起訴案
號：臺灣宜蘭地方檢察署110年度偵字第295、5931號），提起上
訴，本院判決如下：
    主  文
上訴駁回。
    理  由
一、按刑事訴訟法第377條規定，上訴於第三審法院，非以判決
    違背法令為理由，不得為之。是提起第三審上訴，應以原判
    決違背法令為理由，係屬法定要件。如果上訴理由書狀並非
    依據卷內訴訟資料，具體指摘原判決不適用何種法則或如何
    適用不當，或所指摘原判決違法情事，顯與法律規定得為第
    三審上訴理由之違法情形不相適合時，均應認其上訴為違背
    法律上之程式，予以駁回。本件原判決綜合全案證據資料，
    本於事實審法院之推理作用，認定上訴人賴寶伶有如其犯罪
    事實欄所載提供其子江佳豪（不知情）名下之兆豐商業銀行
    （下稱兆豐銀行）及中國信託商業銀行（下稱中國信託銀行
    ）帳戶予不詳姓名代號為「Weisheng enlai」之人使用。嗣
    告訴人謝雲珠及黃靖雯因遭人詐騙，陷於錯誤而分別匯入新
    臺幣（下同）30萬元、15萬5,275元至上揭兆豐銀行及中國
    信託銀行帳戶內。上訴人再依指示將上述贓款全數提領交付
    予「Weisheng enlai」，藉此掩飾、隱匿該詐騙所得贓款去
    向之犯行，因而撤銷第一審諭知上訴人無罪之判決，變更檢
    察官所引刑法第339條之4第1項第2款3人以上共同詐欺取財
    及洗錢防制法第14條第1項一般洗錢之起訴法條及罪名，依
    想像競合犯關係，改判從一重以共同犯一般洗錢共2罪處斷
    （均另想像競合犯刑法第339條第1項普通詐欺取財罪），分
    別量處如原判決附表「本院判決處刑」欄所示之刑，及為相
    關沒收、追徵之諭知，復就其所犯上開2罪所處徒刑及罰金
    ，合併酌定其應執行刑為有期徒刑9月，併科罰金5萬元，並
    諭知罰金如易服勞役，以1,000元折算1日，已詳敘其所憑證
    據及認定之理由。對於上訴人所辯何以不足以採信，亦在理
    由內逐一詳加指駁及說明，俱有卷存證據資料可資覆按；從
    形式上觀察，原判決並無足以影響其判決結果之違法情形存
    在。
二、上訴人上訴意旨略以：本件伊於謝雲珠匯款以後，曾與謝雲
    珠聯繫並確認匯款供購買比特幣使用無訛，其款項來源正當
    ，並非詐欺所得。而黃靖雯部分，因其係使用網路銀行匯款
    ，並未留存聯絡電話，始未加以查證。伊事前不知告訴人等
    2人遭人詐騙錢財，而伊自己亦係遭人利用而提領告訴人等2
    人匯入伊所有上開銀行帳戶之款項，既無證據證明本件詐騙
    告訴人等2人錢財之人即係「Weisheng enlai」，自不能推
    認伊提供帳戶予「Weisheng enlai」，即屬共同參與實行詐
    騙他人錢財犯行之人。而本件既無證據足以認定伊有與「We
    isheng enlai」共同詐欺取財犯行，則其處分上開銀行帳戶
    內款項之行為，亦不能認有犯罪所得之認識，自不能論以一
    般洗錢罪。原判決予以論罪處刑，殊有未合云云。
三、惟證據之取捨及事實之認定，均為事實審法院之職權，倘其
    採證認事並未違背證據法則，並已於判決內詳述其取捨證據
    及憑以認定事實之理由，而無違經驗、論理法則者，自不得
    任意指為違法而執為第三審上訴之合法理由。原判決綜合審
    酌本件上訴人提供予「Weisheng enlai」使用之本案2個銀
    行帳戶遭不詳姓名之人用以作為詐騙告訴人等2人匯入贓款
    使用，上訴人更接續將上述贓款全數提領一空。而上訴人前
    於民國108年9月間曾因提供帳戶予不詳姓名之人使用，經法
    院論處普通詐欺取財與一般洗錢罪刑確定。且上訴人與代號
    「Weisheng enlai」之人素不相識，亦不知其真實姓名及年
    籍，上訴人復非比特幣之專業投資者，雙方竟從未見面洽談
    過委託操作比特幣投資之金額、匯率及手續費等相關條件，
    僅憑通訊軟體聯繫，即輕率提供本案2個銀行帳戶供不詳姓
    名之人匯款，並依指示將告訴人等2人所匯款項提領一空後
    全數轉交予「Weisheng enlai」，且僅象徵性購買與匯款金
    額顯不相當之各8筆（謝雲珠部分）或9筆（黃靖雯部分）均
    不足0.1枚之比特幣（黃靖雯另1筆交易則不足0.3枚比特幣
    ），亦存入「Weisheng enlai」提供之比特幣錢包，可見上
    訴人對於不詳姓名之人可能持其所提供之本案2個銀行帳戶
    而詐騙被害人匯入款項後進行洗錢一節應有預見，且不違反
    其本意，自具有一般洗錢之不確定故意。至於上訴人雖曾二
    度以電話詢問謝雲珠是否進行比特幣交易，但已在其全數提
    領謝雲珠匯款以後，且通話時間分別僅有36秒及49秒，尚不
    能僅憑上訴人與謝雲珠事後短暫之通話，逕予排除謝雲珠因
    尚未察覺受騙而誤為同意之可能，自無從採為上訴人有利之
    認定依據。且對於上訴人否認犯行，辯稱：伊提供本案2個
    銀行帳戶予「Weisheng enlai」匯款使用，並依指示提領匯
    款，再代為購買比特幣，事前曾以電話與謝雲珠確認無訛云
    云，究如何不足採信，亦於理由內詳加指駁及說明。核其所
    為論斷，俱與經驗、論理法則不相悖離，亦無判決理由欠備
    或矛盾之情形，自不得任意指為違法。本件上訴人上訴意旨
    所云，無非係就原審採證認事職權之適法行使，以及原判決
    已適法論斷說明之事項，任意指摘為違法，核與法律規定得
    為第三審上訴理由之違法情形不相適合，揆諸首揭說明，其
    上訴均為違背法律上之程式，應併予駁回。
據上論結，應依刑事訴訟法第395條前段，判決如主文。
中　　華　　民　　國　　111 　年　　11　　月　　17　　日
                  刑事第一庭審判長法　官  郭毓洲
                                  法　官  林靜芬
                                  法　官  蔡憲德
                                  法　官  沈揚仁
                                  法　官  林英志
本件正本證明與原本無異
                                  書記官  林宜勳
中　　華　　民　　國　　111 　年　　11　　月　　21　　日